---
title: "Análisis y manipulación de redes"
author: "Naren Castellon"
date: "10/23/2020"
output: html_document
---

```{r setup, include=FALSE}
knitr::opts_chunk$set(echo = TRUE)
```

Este sección describiremos cómo manipular y analizar un gráfico de red en R usando el paquete `tidygraph`.

 El paquete `tidygraph` proporciona un marco ordenado para manipular fácilmente diferentes tipos de datos relacionales, incluidos: gráficos, redes y árboles.

En el marco `tidygraph`, los datos de la red se consideran dos tablas de datos ordenadas, una que describe los datos del nodo y la otra es para los datos del borde. El paquete proporciona una solución simple para cambiar entre las dos tablas y proporciona forma para manipularlas usando `dplyr`.

Acá aprenderemos métodos para detectar entidades importantes o centrales en un gráfico de red. También presentaremos cómo detectar grupo (o clúster) en una red.

## **1. Cargar paquetes requeridos.**
* **tidyverse:** para la manipulación y visualización de datos en general.
* **tidygraph:** para manipular y analizar gráficos de red.
* **ggraph:** para visualizar objetos de red creados con el paquete tidygraph.

```{r message=FALSE}
library(tidyverse)
library(tidygraph)
library(ggraph)
```

## **2. Crea objetos de red.**
**Funciones de la tecla R :**

* `tbl_graph()`. Crea un objeto de red a partir de datos de nodos y bordes
* `as_tbl_graph()`. Convierte datos y objetos de red en una red tbl_graph.

**Conjunto de datos de demostración :** los datos phone.call2[del paquete navdata], que es una lista que contiene los nodos y la lista de bordes preparada.

#### **2.1 Utilice tbl_graph.**
* Cree un objeto de red utilizando tbl_graph  los datos de la llamada telefónica:

```{r}
library("navdata")
data("phone.call2")
phone.net <- tbl_graph(
  nodes = phone.call2$nodes, 
  edges = phone.call2$edges,
  directed = TRUE)
```

```{r}
phone.net
```

* Visualizar:
```{r}
ggraph(phone.net, layout = "graphopt") + 
  geom_edge_link(width = 1, colour = "lightgray") +
  geom_node_point(size = 4, colour = "#00AFBB") +
  geom_node_text(aes(label = label), repel = TRUE)+
  theme_graph()
```

#### **2.2. Utilice la función as_tbl_graph R.**

También se puede utilizar la función as_tbl_graph() para convertir la siguiente estructura de datos y objetos de red:

* **data.frame**, **list** y **matrix** los datos.
* **igraph** objetos de red [paquete igraph].
* **network** objetos de red [paquete de red].
* **dendrogram** y **hclust**[paquete de stats].
* **Node** [paquete data.tree].
* **phylo** y **evonet** [paquete de simios].
**graphNEL, graphAM, graphBAM** [Paquete gráfico (Bioconductor)].

En el siguiente ejemplo, crearemos un gráfico de red de matriz de correlación. Se utilizará el conjunto de datos `mtcars`.

**Calcule la matriz de correlación** entre automóviles usando el paquete `corrr`:

1. Utilice el conjunto de datos de mtcars
2. Calcule la matriz de correlación: correlate()
3. Convierta el triángulo superior en NA: shave()
4. Estire el marco de datos de correlación en formato largo
5. Mantenga solo una alta correlación

```{r warning=FALSE, message=FALSE}
library(corrr)
res.cor <- mtcars [, c(1, 3:6)] %>%  # (1)
  t() %>% correlate() %>%            # (2)
  shave(upper = TRUE) %>%            # (3)
  stretch(na.rm = TRUE) %>%          # (4)
  filter(r >= 0.998)                 # (5)
res.cor
```

**Cree el gráfico de la red de correlación :**

```{r message=FALSE}
set.seed(1)
cor.graph <- as_tbl_graph(res.cor, directed = FALSE)
ggraph(cor.graph) + 
  geom_edge_link() + 
  geom_node_point() +
  geom_node_text(
    aes(label = name), size = 3, repel = TRUE) +
  theme_graph()
```

## **3. Imprime un objeto de red.**
```{r}
cor.graph
```

La salida muestra:

* un objeto tbl_graph con 24 nodos y 59 bordes (ramas). Los nodos son los nombres de los coches y los bordes son los enlaces de correlación.
* las primeras seis filas de "Datos de nodo" "y las tres primeras de" Datos de borde ".
* que los datos del nodo están activos .

La noción de un tibble activo dentro de un objeto `tbl_graph` hace posible manipular los datos en un tibble a la vez. Los nodos tibble están activados de forma predeterminada, pero puede cambiar qué tibble está activo con la función `activate()`.

Si desea reorganizar las filas en los bordes tibble para enumerar las que tienen la "r" más alta primero, puede usar `activate()` y luego `arrange()`. Por ejemplo
```{r}
cor.graph %>% 
  activate(edges) %>% 
  arrange(desc(r))
```

Tenga en cuenta que, para extraer los datos activos actuales como tibble, puede utilizar la función `as_tibble(cor.graph)`.

## **4. Manipulación de gráficos de red.**
Con el paquete `tidygraph`, puede manipular fácilmente los nodos y los datos de los bordes en el objeto de gráfico de red utilizando dplyr. Por ejemplo, puede agregar nuevas columnas o cambiar el nombre de las columnas en los datos de nodos / bordes.

También puede filtrar y organizar los datos. Tenga en cuenta que, al aplicar `filter()/slice()`en datos de nodo, se eliminarán los bordes que terminan en los nodos eliminados.

En esta sección manipularemos el gráfico de la red de correlación.

1. **Modifique los datos de los nodos :**

a. Agrupe los coches por la variable "cyl" (número de cilindros) en el conjunto de datos original de mtcars. Colorearemos los coches por grupos.
b. Unir la información del grupo a los datos de los nodos
c. Cambie el nombre de la columna "nombre", en los datos de los nodos, a "etiqueta"

Puede usar los `dplyr` de la siguiente manera:
```{r warning=FALSE}
# Car groups info
cars.group <- data_frame(
  name = rownames(mtcars),
  cyl = as.factor(mtcars$cyl))
# Modify the nodes data
cor.graph <- cor.graph %>%
  activate(nodes) %>%
  left_join(cars.group, by = "name") %>%
  rename(label = name)
```

2. **Modifique los datos del borde** . Cambie el nombre de la columna "r" a "peso".
```{r}
cor.graph <- cor.graph %>%
  activate(edges) %>%
  rename(weight = r)
```

3. **Muestra el objeto de gráficos modificado final :**
```{r}
cor.graph
```

4. **Visualice la red de correlación .**

* Cambiar el ancho de los bordes según el peso variable
* Escale el ancho de los bordes estableciendo el ancho mínimo en 0.2 y el máximo en 1.
* Cambie el color de los coches (nodos) según la variable de agrupación cyl.
```{r warning=FALSE, message=FALSE}
set.seed(1)
ggraph(cor.graph) + 
  geom_edge_link(aes(width = weight), alpha = 0.2) + 
  scale_edge_width(range = c(0.2, 1)) +
  geom_node_point(aes(color = cyl), size = 2) +
  geom_node_text(aes(label = label), size = 3, repel = TRUE) +
  theme_graph()
```

## **5. Análisis de red.**
En estas secciones, describimos métodos para detectar entidades importantes o centrales en un gráfico de red. También presentaremos cómo detectar una comunidad (o clúster) en una red.

#### **5.1 Centralidad.**
La centralidad es un concepto importante al analizar un gráfico de red. La centralidad de un nodo / borde mide qué tan central (o importante) es un nodo o borde en la red.

Consideramos que una entidad es importante, si tiene conexiones con muchas otras entidades. La centralidad describe la cantidad de bordes que están conectados a los nodos.

Hay muchos tipos de puntuaciones que determinan la centralidad. Uno de los famosos es el algoritmo de pagerank que impulsaba la búsqueda de Google al principio.

Ejemplos de enfoques comunes para medir la centralidad incluyen:

* **centralidad de intermediación.** La centralidad de intermediación para cada nodo es el número de caminos más cortos que pasan a través de los nodos.

* **centralidad de cercanía.** La centralidad de proximidad mide cuántos pasos se requieren para acceder a todos los demás nodos desde un nodo determinado. Describe la distancia de un nodo a todos los demás nodos. Cuanto más central es un nodo, más cerca está de todos los demás nodos.

* **centralidad del vector propio.** Un nodo es importante si está vinculado a otros nodos importantes. La centralidad de cada nodo es proporcional a la suma de las centralidades de los nodos a los que está conectado. En general, los nodos con alta centralidad de vectores propios son aquellos que están vinculados a muchos otros nodos que, a su vez, están conectados a muchos otros (y así sucesivamente).

* Las centralidades de eje y autoridad son generalizaciones de la centralidad de vector propio. Un nodo de concentrador alto apunta a muchas buenas autoridades y un nodo de alta autoridad recibe de muchos buenos concentradores.

El paquete `tidygraph` contiene más de 10 medidas de centralidad, precedidas del término centrality_. Estas medidas incluyen:

`centrality_authority()`

`centrality_betweenness()`

`centrality_closeness()`

`centrality_hub()`

`centrality_pagerank()`

`centrality_eigen()`

`centrality_edge_betweenness()`

Todas estas funciones de centralidad devuelven un vector numérico que coincide con los nodos (o bordes en el caso de `centrality_edge_betweenness ()).

En los siguientes ejemplos, usaremos el gráfico de red de llamadas telefónicas. Cambiaremos el color y el tamaño de los nodos según sus valores de centralidad.

```{r warning=FALSE}
set.seed(123)
phone.net %>%
  activate(nodes) %>%
  mutate(centrality = centrality_authority()) %>% 
  ggraph(layout = "graphopt") + 
  geom_edge_link(width = 1, colour = "lightgray") +
  geom_node_point(aes(size = centrality, colour = centrality)) +
  geom_node_text(aes(label = label), repel = TRUE)+
  scale_color_gradient(low = "yellow", high = "red")+
  theme_graph()
```

*Para un problema dado, puede probar las diferentes puntuaciones de centralidad para decidir qué medida de centralidad tiene más sentido para su pregunta específica.*

#### **5.2 Agrupación.**

La agrupación en clústeres es una operación común en el análisis de redes y consiste en agrupar nodos según la topología del gráfico.

A veces se lo denomina detección de comunidad en función de sus puntos en común en el análisis de redes sociales.

Muchos algoritmos de agrupación en clústeres de están disponibles en el paquete `tidygraph` y tienen el prefijo del término group_. Éstos incluyen:

* **Hallazgo de la comunidad de Infomap**. Agrupa nodos minimizando la longitud de descripción esperada de una trayectoria de caminante aleatoria. Función: `group_infomap()`.

* **Detección de estructuras comunitarias basada en la intermediación de bordes**. Agrupa nodos densamente conectados. Función R: group_edge_betweenness().
En el siguiente ejemplo, usaremos los gráficos de la red de correlación para detectar clústeres o comunidades:

```{r warning=FALSE}
set.seed(123)
cor.graph %>%
  activate(nodes) %>%
   mutate(community = as.factor(group_infomap())) %>% 
  ggraph(layout = "graphopt") + 
  geom_edge_link(width = 1, colour = "lightgray") +
  geom_node_point(aes(colour = community), size = 4) +
  geom_node_text(aes(label = label), repel = TRUE)+
  theme_graph()
```

*Se detectan tres comunidades.*